臺灣板橋地方法院刑事判決　　　　　　　96年度訴字第2210號
公　訴　人　臺灣板橋地方法院檢察署檢察官
被　　　告　甲○○
上列被告因違反毒品危害防制條例案件，經檢察官提起公訴（九
十六年度毒偵字第三八二一號）及移送併案審判（臺灣臺北地方
法院檢察署九十六年度毒偵字第三○七五號），於被告為有罪之
陳述後，本院合議庭裁定由受命法官獨任依簡式審判程序審理，
茲判決如下：
    主  文
一、甲○○施用第一級毒品，累犯，處有期徒刑壹年，減為有期
    徒刑陸月。扣案如附表編號一所示之海洛因沒收銷燬，上開
    海洛因之外包裝袋壹個沒收。
二、甲○○施用第二級毒品，累犯，處有期徒捌月，減為有期徒
    刑肆月。扣案如附表編號二所示之甲基安非他命沒收銷燬，
    上開安非他命之外包裝袋壹個沒收。
三、以上宣示之有期徒刑，應執行有期徒刑玖月。
    事  實
一、甲○○前因施用毒品違反毒品危害防制條例案件，經檢察官
    送勒戒處所觀察、勒戒後，認有繼續施用毒品之傾向而送戒
    治處所施以強制戒治，於民國八十八年十二月一日因停止戒
    治而釋放，嗣於八十九年五月二十一日因戒治期滿未經撤銷
    停止戒治而視為執行完畢；復同施用毒品違反毒品危害防制
    條例案件，經檢察官送戒治處所施以強制戒治並提起公訴，
    強制戒治部分於九十一年十二月三十日因停止戒治而釋放，
    嗣於九十二年三月四日因戒治期滿未經撤銷停止戒治而視為
    執行完畢；公訴部分則經本院以九十一年度訴字第一一六三
    號、九十一年度易字第三三四五號判處有期徒刑八月及六月
    確定，嗣定應執行刑為一年，於九十三年七月十七日執行完
    畢。其後再因施用毒品違反毒品危害防制條例案件，經本院
    以九十六年度訴字第六一三號判處有期徒刑十月及六月確定
    ，嗣經減刑為五月及三月，並定應執行刑為七月，尚未執行
    。
二、詎甲○○猶不知戒除毒癮，基於施用第二級毒品之犯意，於
    九十六年二月二日某時，在其位於臺北市萬華區○○○路○
    段二四三號二樓之住處，以燒烤成煙而吸食煙氣之方式，施
    用第二級毒品甲基安非他命乙次。另又基於施用第一級毒品
    之犯意，於九十六年二月三日某時，同在在上址以摻入香煙
    點燃吸食煙氣之方式，施用第一級毒品海洛因乙次。嗣於九
    十六年二月四日十二時許，為警在臺北縣板橋市○○路○段
    二六三號二樓查獲，並扣得如附表所示之物。
三、案經臺北縣政府警察局海山分局移送臺灣板橋地方法院檢察
    署檢察官偵查起訴。
    理  由
一、犯罪事實之認定：
  (一)上揭犯罪事實，業據被告甲○○自白不諱，而其為警查獲後
    經採集尿液囑託鑑定結果，亦呈嗎啡（即海洛因進入人體後
    之代謝物）及甲基安非他命類陽性反應，有臺灣檢驗科技股
    份有限公司出具之濫用藥物尿液檢驗報告乙份附卷可稽，並
    有扣案如附表所示之物及卷附毒品初步鑑驗報告單可為佐證
    ，堪信其前開自白應與事實相符。
  (二)又被告有事實欄所載因施用毒品違反毒品危害防制條例而受
    觀察勒戒、強制戒治及有罪判決等情形，此亦有上開不起訴
    處分書、臺灣高等法院被告前案紀錄表與刑事判決等在卷可
    憑。
  (三)是以本件事證明確，被告於強制戒治執行完畢釋放後五年內
    三犯以上施用海洛因及安非他命之行為，堪為認定，應予依
    法論科。
二、論罪科刑之法律適用：
  (一)按海洛因、甲基安非他命分別為毒品危害防制條例第二條第
    二項第一款、第二款所定之第一級毒品及第二級毒品，依被
    告其行為時之法律規定，核其所為，係犯同條例第十條第一
    項之施用第一級毒品罪，及同條例第十條第二項之施用第二
    級毒品罪。其施用前後持有海洛因、甲基安非他命之低度行
    為均為施用之高度行為所吸收，不另論罪。被告所犯上開二
    罪，犯意各別，行為互殊，應予分論併罰。又被告有事實欄
    所載犯罪科刑執行之紀錄，有臺灣高等法院被告前案紀錄表
    附卷足參，其於有期徒刑執行完畢後五年以內故意再犯本件
    最重本刑為有期徒刑以上之罪，為累犯，均應依刑法第四十
    七條第一項之規定加重其刑。
  (二)爰審酌被告有前述犯罪及施用毒品遭查獲之紀錄，有臺灣高
    等法院被告前案紀錄表附卷足據，素行不佳，且前已因施用
    毒品而受觀察勒戒、強制戒治及有期徒刑之執行，竟仍一再
    吸食，並施用兩種毒品，顯見並無悔意，惡性非淺，而其施
    用毒品實為戕害自身健康之犯罪，於他人固無明顯重大危害
    ，然對社會善良風氣已足生不良影響，並斟酌其施用之次數
    ，及其於偵審中俱能坦認犯行，犯罪後之態度尚稱良好等一
    切情狀，分別量處如主文所示之刑，以資儆懲。又被告本件
    犯罪在民國九十六年四月二十四日以前，復無中華民國九十
    六年罪犯減刑條例所列不予減刑之情形，應依同條例第二條
    第一項第三款之規定，就所受宣示之有期徒刑均減其刑期二
    分之一，並定其應執行之刑。
  (三)警於查獲時扣得如附表所示之海洛因及甲基安非他命，係查
    獲之第一級毒品與第二級毒品，應依毒品危害防制條例毒品
    危害防制條例第十八條第一項前段之規定，分別於其施用第
    一級毒品罪與施用第二級毒品罪之罪刑宣告項下併為沒收銷
    燬之諭知。又上開海洛因、安非他命之外包裝袋，則為被告
    所有預備供其施用第一級毒品、第二級毒品犯罪使用之物，
    亦經被告陳明在卷，應分別併依刑法第三十八條第一項第二
    款之規定為沒收之宣告。
三、移送併辦應退由檢察官另行處理之部分：
  (一)臺灣臺北地方法院檢察署九十六年度毒偵字第三○七五號移
    送併案意旨略以：被告甲○○於九十六年八月二十二日九時
    許，施用第一級毒品海洛因乙次，所涉違反毒品危害防制條
    例第十條第一項之罪嫌認與本案具包括一罪之實質上一罪關
    係（移送併辦意旨書誤植為事實上一罪關係），而移送併案
    審判。
  (二)惟按「依刑法第五十六條修正理由之說明，謂『對繼續犯同
    一罪名之罪者，均適用連續犯之規定論處，不無鼓勵犯罪之
    嫌，亦使國家刑罰權之行使發生不合理之現象。』、『基於
    連續犯原為數罪之本質及刑罰公平原則之考量，爰刪除有關
    連續犯之規定』等語，即係將本應各自獨立評價之數罪，回
    歸本來就應賦予複數法律效果之原貌。因此，就刑法修正施
    行後多次施用毒品之犯行，採一罪一罰，始符合立法本旨。
    本則法律問題，某甲於刑法修正施行前連續施用毒品部分，
    應依刑法第二條第一項之規定，適用修正前連續犯之規定論
    以一罪；刑法修正施行後之多次施用犯行，除符合接續犯之
    要件外，則應一罪一罰，再就刑法修正施行後之數罪，與修
    正前依連續犯規定所論之一罪，數罪併罰，合併定其應執行
    之刑。」，最高法院九十六年度第九次刑事庭會議著有決議
    可循。上開移送併辦之被告施用第一級毒品犯行，與本件經
    起訴之犯罪行為時間相距達六月之久，客觀上顯不具時間之
    密接性質，而非接續犯，循據前開決議意旨，自非本案起訴
    效力所及，本院依法不得審判，而應由檢察官另行處理，併
    此敘明。
據上論斷，應依刑事訴訟法第二百七十三條之一第一項、第二百
九十九條第一項前段、毒品危害防制條例第十條第一項、第二項
、第二十三條第二項、第十八條第一項前段，刑法第十一條前段
、第四十七條第一項、第五十一條第五款、第三十八條第一項第
二款，中華民國九十六年罪犯減刑條例第二條第一項第三款、第
七條，判決如主文。
本案經檢察官伯均到庭執行職務。
中　　華　　民　　國　　96　　年　　12　　月　　21　　日
                    刑事第十庭  法　官  楊博欽
以上正本證明與原本無異
如不服本判決應於送達後十日內向本院提出上訴狀
                                書記官　李慈容
中　　華　　民　　國　　96　　年　　12　　月　　21　　日
附錄本案論罪科刑法條全文：
毒品危害防制條例第十條
  施用第一級毒品者，處六月以上五年以下有期徒刑。
  施用第二級毒品者，處三年以下有期徒刑。
附表一：
┌──┬───────────────────────┐
│編號│扣案物名稱及數量                              │
├──┼───────────────────────┤
│ 一 │海洛因乙包（淨重零點四四公克）                │
├──┼───────────────────────┤
│ 二 │甲基安非他命乙包（淨重一點四五公克）          │
└──┴───────────────────────┘
